臺灣橋頭地方法院民事判決　　 110年度簡上附民移簡字第16號
原　　　告　傅昱晨　



訴訟代理人　余景登律師
被　　　告　潘紹慈　


上列當事人間請求損害賠償事件（交通），原告提起刑事附帶民
事訴訟，經刑事庭移送前來（109 年度交簡上附民字第37號）本
院於民國111年1月19日言詞辯論終結，判決如下：
    主  文
被告應給付原告新臺幣貳拾貳萬壹仟肆佰參拾參元，及自民國一
百一十年一月九日起至清償日止，按年息百分之五計算之利息。
原告其餘之訴駁回。
訴訟費用由被告負擔二分之一；餘由原告負擔。
    事實及理由 
一、原告主張：被告於民國108 年12月19日上午11時32分許，騎
    乘車牌號碼000-0000號普通重型機車，沿高雄市路竹區中山
    南路由南往北方向行駛，行經該路段與中山南路47號立大食
    品旁路口時，本應注意車前狀況及保持隨時可煞停之安全距
    離，並隨時採取必要之安全措施，惟其竟疏未注意前方車輛
    行駛動態及保持可以煞停之距離，因而追撞前方正欲停駛紅
    燈由伊騎乘之車牌號碼000-0000號普通重型機車（下稱系爭
    機車），伊因受被告騎車追撞而人車倒地（下稱系爭事故）
    ，除導致系爭機車嚴重毀損外，伊亦因系爭事故受有左肩挫
    傷、左手肘、左膝、右下肢、左腰多處挫擦傷及左鎖骨未明
    示部位閉鎖性骨折之傷害（下稱系爭傷害）。伊因系爭事故
    受有工作收入減少之損害新臺幣（下同）95,200元、增加醫
    療費用22,430元、看護費用119,000 元、交通費用7,592 元
    及、機車修理費用21,950元等生活上之支出。再因系爭事故
    所致原告之身體、健康等人格法益受嚴重侵害，精神極度痛
    苦，受有非財產上損害200,000 元。上揭請求金額合計為44
    4,222 元（計算式：95,200＋22,430＋119,000 ＋7,592 ＋
    21,950＋200,000 ＝466,172 ），被告應予賠償。又因伊已
    領取強制汽車保險理賠40,280元，而予以扣除。爰依民法第
    184 條第1 項前段、第191 條之2 、第195 條第1 項前段及
    第193 條第1 項規定請求被告賠償425,892 元等語。聲明：
    被告應給付原告425,892 元，及自起訴狀繕本送達之翌日起
    至清償日止，按週年利率5% 計算之利息。
二、被告則以：對系爭事故致原告受有系爭傷害，因而受有工作
    收入減少之損害95,200元、增加醫療費用22,430元、看護費
    用119,000 元、交通費用7,592 元及機車修理費用21,950元
    無意見，伊已經刑事判決命給付原告90,000元，並按月清償
    3,000 元中等語置辯。聲明：原告之訴駁回。
三、兩造不爭執事項
  ㈠被告於108 年12月19日上午11時32分許，騎乘車牌號碼000-
    0000號普通重型機車，沿高雄市路竹區中山南路由南往北方
    向行駛，行經該路段與中山南路47號立大食品旁路口時，本
    應注意車前狀況及保持隨時可煞停之安全距離，並隨時採取
    必要之安全措施，惟其竟疏未注意前方車輛行駛動態及保持
    可以煞停之距離，因而追撞前方正欲停駛紅燈由伊騎乘之車
    牌號碼000-0000號普通重型機車（系爭機車），原告人車倒
    地（系爭事故）。
  ㈡原告因系爭事故受有左肩挫傷、左手肘、左膝、右下肢、左
    腰多處挫擦傷及左鎖骨未明示部位閉鎖性骨折傷害。高新醫
    院109 年1 月20日一般診斷證明書（附民卷第33頁）、鄧修
    鵬骨外科診所108 年12月23日診斷證明書（附民卷第35頁）
    、高雄市立聯合醫院109 年1 月8 日診斷證明書（附民卷第
    29頁）、桃園市育源堂中醫診所109 年2 月29日診斷證明書
    （附民卷第31頁）形式真正不爭執。
  ㈢原告支出醫療費用22,430元。收據影本共23份【合計：22,4
    30元】（附民卷第37至75頁）形式真正不爭執。
  ㈣系爭機車出廠時間104 年（西元2015年）12月，光宇照明實
    業行於108 年12月23日開立之維修估價單及統一發票金額23
    ,048元（附民卷第77至79頁），9 成為零件價格，一成為工
    資。
  ㈤原告因系爭事故所致系爭傷害工作收入減少119 日，以最低
    基本工資每月24,000元計算，減少95,200元。
  ㈥原告因系爭傷害需人看護119 日，以每日1,000 元計算，看
    護費119,000 元。
  ㈦原告因系爭傷害支出交通費用7,592 元。
  ㈧原告學歷為大學畢業，受僱於國產實業公司，月薪約31,000
    元。被告學歷為大學畢業，在寵物公司任職，月薪24,000元
    。
  ㈨原告領取強制汽車責任保險金40,280元，刑事判決已命被告
    應於緩刑期間內按月向原告支付共計9 萬元之損害賠償金。
四、原告主張因系爭事故受有系爭傷害等情，為被告所不爭執，
    原告主張被告應給付原告425,892 元，則為被告否認，並以
    前詞置辯，是以本件之爭點為原告之各項請求有無理由？
  ㈠按因故意或過失，不法侵害他人之權利者，負損害賠償責任
    ；汽車、機車或其他非依軌道行駛之動力車輛，在使用中加
    損害於他人者，駕駛人應賠償因此所生之損害。但於防止損
    害之發生，已盡相當之注意者，不在此限；又不法侵害他人
    身體或健康者，對於被害人因此喪失或減少勞動能力，或增
    加生活上之需要時，應負損害賠償責任，民法第184 條第1
    項前段、第191 條之2 、第193 條第1 項定有明文。被告因
    系爭事故過失不法侵害原告之身體健康及機車財物，依上開
    規定，應負賠償責任。
  ㈡關於原告得請求之損害額，審究如下：
  ①原告主張因系爭傷害受有工作收入減少之損害95,200元、增
    加醫療費用22,430元、看護費用119,000 元、交通費用7,59
    2 元為被告所不爭執，是原告此部分主張，應予准許。
  ②原告主張因系爭事故支出機車修理費部分：系爭機車出廠時
    間104 年12月，光宇照明實業行於108 年12月23日開立之維
    修估價單及統一發票金額23,048元（附民卷第77至79頁），
    9 成為零件價格，一成為工資一節，為兩造所不爭執，堪信
    為真實。系爭機車之修復，既以新零件更換受損之舊零件，
    原告於以修理費作為損害賠償之依據時，自應將所更換零件
    材料費用之折舊部分予以扣除，以免原告於獲得填補損害之
    際，同時亦受有零件更新之利益。系爭機車為104 年12月出
    廠，系爭事故於108 年12月19日發生時為出廠逾3 年之車輛
    ，依行政院所頒固定資產耐用年數表及固定資產折舊率表，
    系爭機車之耐用年數為3 年，依平均法計算其折舊結果（即
    以固定資產成本減除殘價後之餘額，按固定資產耐用年數表
    規定之耐用年數平均分攤，計算折舊額），每年折舊率為3
    分之1 ，並參酌營利事業所得稅查核準則第95條第6 項規定
    「固定資產提列折舊採用定率遞減法者，以1 年為計算單位
    ，其使用期間未滿1 年者，按實際使用之月數相當於全年之
    比例計算之，不滿1 月者，以1 月計」，則零件扣除折舊後
    之修復費用估定為5,186 元【零件費用20,743：23,048×9/
    10＝20,743.2，元以下四捨五入，下同。零件折舊計算方式
    ：1.殘價＝取得成本÷( 耐用年數＋1)即20,743÷( 3+1)≒
    5, 186（小數點以下四捨五入）；2.折舊額＝( 取得成本－
    殘價) ×1/（耐用年數）×（使用年數）即( 20,743－5,18
    6)×1/3 ×（3+0/12）≒15,557（小數點以下四捨五入）；
    3.扣除折舊後價值＝（新品取得成本－折舊額）即20,743－
    15,557＝5,186 】。加計不予折舊之工資2,305 元（計算式
    ：23,048－20,743＝2,305 ），共7,491 元（計算式：5,18
    6 ＋2,305 ＝7,491 ）。則原告於此得請求被告給付之機車
    修理費為7,491 元。
  ③精神慰撫金部分：按不法侵害他人之身體、健康、名譽、自
    由、信用、隱私、貞操，或不法侵害其他人格法益而情節重
    大者，被害人雖非財產上之損害，亦得請求賠償相當之金額
    。民法第195 條第1 項定有明文。次按慰藉金之賠償須以人
    格權遭遇侵害，使精神上受有痛苦為必要，其核給之標準固
    與財產上損害之計算不同，然非不可斟酌雙方身分資力與加
    害程度，及其他各種情形核定相當之數額（最高法院51年台
    上字第223 號判例要旨參照）。查原告因系爭事故所受系爭
    傷害業經認定如前，其精神上自受有痛苦，而原告學歷為大
    學畢業，受僱於國產實業公司，月薪約31,000元。被告學歷
    為大學畢業，在寵物公司任職，月薪24,000元等情，為兩造
    所不爭執，並有兩造財產資料在卷可佐（彌封卷）。本院衡
    量系爭事故因被告上開過失行為所致，而原告主要傷勢為左
    側鎖骨閉鎖性骨折，其餘則為擦挫傷，及兩造之身分、地位
    、資力等情形，認原告請求之非財產上損害賠償20萬元尚屬
    過高，應以10萬元為適當。
  ④綜上，原告因系爭事故共受有工作收入減少之損害95,200元
    、增加醫療費用22,430元、看護費用119,000 元、交通費用
    7,592 元、機車修理費為7,491 元、精神慰撫金100,000 元
    ，合計351,713 元（計算式：95,200＋22,430＋119,000 ＋
    7,592 ＋7,491 ＋100,000 ＝351,713 ）。
  ⑤末按保險人依本法規定所為之保險給付，視為被保險人損害
    賠償金額之一部分；被保險人受賠償請求時，得扣除之，強
    制汽車責任保險法第32條定有明文。查原告於系爭事故後，
    已領取強制汽車責任險之保險理賠金40,280元，為兩造所不
    爭執。是原告所得請求被告賠償之金額，應扣除已領取之保
    險金40,280元。又按緩刑宣告，得斟酌情形，命犯罪行為人
    為下列各款事項：三、向被害人支付相當數額之財產或非財
    產上之損害賠償。第二項第三款、第四款得為民事強制執行
    名義，刑法第74條第2 項第3 款、第4 項定有明文。被告因
    系爭事故，經本院刑事庭以109 年度交簡字第2225號判決處
    拘役50日，經檢察官上訴後，本院刑事庭以109 年度交簡上
    字第177 號判決認事用法均無違誤，量刑亦已就刑法第57條
    所列各款事由詳為斟酌，而駁回上訴，並認兩造雖未達成和
    解，然被告已具悔意，信被告經偵、審程序及刑之宣告後，
    應知警惕而無再犯之虞，而諭知被告緩刑3 年，及應給付原
    告9 萬元，以每月為1 期，共30期，自110 年7 月31日起，
    於每月最後一日以前，按月給付3,000 元，至全部清償完畢
    為止，如有一期未付，視為全部到期乙節，有上開刑事判決
    在卷可參。依上開規定，本院刑事庭諭知9 萬元之損害賠償
    ，得為民事強制執行名義，則此部分亦應予以扣除。從而，
    原告所得請求被告給付之金額應為221,433 元（計算式：35
    1,713 －40,280－90,000＝221,433 ）。
五、綜上所述，原告本於侵權行為之法律關係，請求被告給付之
    221,433 元及自起訴狀繕本送達翌日起即110 年1 月9 日（
    送達證書，附民卷第81頁）至清償日止，按年息百分之5 計
    算遲延利息之範圍內，為有理由，應予准許。逾此部分之請
    求，為無理由，應予駁回。
六、本件事證已明，兩造其餘主張及攻擊防禦方法，核與判決結
    果不生影嚮，爰不一一論述。
七、據上論結，本件原告之訴為一部有理由，一部無理由，判決
    如主文。
中    華    民    國   111    年    2     月    16    日
                  民事第二庭  審判長法  官  謝文嵐
 
                                    法  官  蕭承信
 
                                    法  官  翁熒雪
以上正本係照原本作成。
本判決不得上訴。
中    華    民    國   111    年    2     月    16    日
                                    書記官  簡鴻雅